【裁判字號】    95,易,1486
【裁判日期】    951228
【裁判案由】    贓物
【裁判全文】
臺灣高雄地方法院刑事判決              95年度易字第1486號
公  訴  人  臺灣高雄地方法院檢察署檢察官
被      告  甲○○
上列被告因贓物案件，經檢察官聲請以簡易判決處刑（95年度偵
字第15873 號），本院高雄簡易庭認不應以簡易判決處刑（95年
度簡字第4698號），改依通常程序審理，並判決如下：
    主  文
甲○○無罪。
    理  由
一、本件聲請簡易判決處刑意旨略以（與起訴有同一之效力）：
    被告甲○○明知由姓名年籍不詳之成年人向其所兜售刻有「
    600V PVC SOONG SAN TPC 1968 TMMIC 」之電纜線45公斤係
    來路不明，可能係他人犯罪所得之贓物，竟基於故買贓物之
    未必故意，於民國90、91年間，在其開設於高雄市○○區○
    ○路13號對面之資源回收場，以每公斤新臺幣（下同）20至
    25元之代價，向上開姓名年籍不詳之成年人收購臺灣電力股
    份有限公司（下稱臺電公司）失竊之上開電纜線1 批。嗣於
    95年6 月7 日下午3 時許，在上處為警查獲，並扣得上開電
    纜線45公斤，因認被告涉有刑法第349 條第2 項之故買贓物
    罪嫌。
二、按犯罪事實應依證據認定之，無證據不得認定犯罪事實；不
    能證明被告犯罪者，應諭知無罪之判決，刑事訴訟法第154
    條第2 項、第301 條第1 項分別定有明文。申言之，犯罪事
    實之認定應憑證據，如未能發現相當證據，或證據不足以證
    明，自不能以推測或擬制之方法，作為裁判基礎（最高法院
    40年台上字第86號判例意旨參照）；且認定犯罪事實所憑之
    證據，雖不以直接證據為限，間接證據亦包括在內，然而無
    論直接證據或間接證據，其為訴訟上之證明，須於通常一般
    之人均不致有所懷疑，而得確信其為真實之程度者，始得據
    為有罪之認定，倘其證明尚未達到此一程度，而有合理之懷
    疑存在而無從使事實審法院得有罪之確信時，即應由法院為
    諭知被告無罪之判決（最高法院76年台上字第4986號判例意
    旨參照）。又按刑法第349 條關於贓物罪之規定，係針對行
    為人故意收受、搬運、寄藏、故買或牙保贓物（含直接及間
    接故意），而在事後助成他人財產犯罪目的之惡性予以處罰
    。從而故買贓物之罪責成立與否，實取決於能否積極證明行
    為人於收受該財產標的時，對於該標的物之不明來源具有認
    識，並出於犯罪之故意予以收受，致使原所有權人難以追及
    或回復，而非以被告是否「以低價故買」為斷。苟未可證明
    被告自始有此犯意，縱然該標的物確為被告所持有、使用或
    購入，均無從推斷被告於持有標的物之初，主觀上即具有贓
    物之不法認識。
三、公訴人認被告涉有上開故買贓物罪嫌，係以證人即臺電公司
    職員丙○○於警詢之證言，及贓物認領保管單1 紙、電纜線
    之照片3 張等為其主要論斷之依據。被告於本院審理中雖不
    否認其於90、91年間，在其開設於高雄市○○區○○路13號
    對面之資源回收場，以每公斤20至25元之代價，向姓名年籍
    不詳之成年人收購臺電公司失竊之上開電纜線1 批之事實，
    惟堅決否認有何故買贓物之犯行，辯稱：伊收購該批電纜線
    時，並不知道對方姓名，該人之前未曾拿東西賣伊，買來後
    伊便放在牆壁旁邊，未處理，伊因看不懂上面之英文字，且
    買的時候，亦未注意到電纜線上面之英文字，如果有注意到
    ，便拿去賣掉了，怎會放在那邊等語。經查：
  (一)本案被告於上開時地，向年籍姓名不詳之人收購上開電纜線
    等情，固據被告坦認在卷，且該批電電纜線為臺電公司遭竊
    之財物，亦據證人丙○○於警詢及本院調查中證述明確（見
    警卷第1、2頁；本院95年度簡字第4698號卷第13至15頁），
    故被告前開收購之電纜線，足以認定為贓物無訛。惟茲應審
    究者，厥為被告主觀上是否知悉該批電纜線為贓物而仍予故
    買。質諸被告供稱：伊有老花眼，但平常很少戴眼鏡，故未
    注意上開電纜線上所載文字等語（見本院95年度簡字第4698
    號卷第12至13頁），佐以證人丙○○到庭具結證稱：上開電
    纜線上載有「600V PVC SOONG SANTPC 」等字樣，因字體微
    小，一般人無法察覺；又臺電公司之電纜線比起一般的電纜
    線更硬，如是臺電公司之員工，經常要碰觸這些，便可輕易
    分辨其中之差異等語（見本院95年度簡字第4698號卷第14頁
    ），復有證人丙○○所提供部分上開電纜線扣案可稽，可證
    被告縱經營資源回收場，亦非必然能分辨證人所述之前揭電
    纜線硬度上之差異；此外，再衡以被告已年近耳順之年，且
    學歷僅國小畢業等情（見警詢調查筆錄受詢問人欄），對於
    上開電纜線上之上開英文字，殊非無可能漏未察覺，或未瞭
    解其義，由此足徵被告前開所辯尚非子虛。
  (二)公訴人雖另以被告以低於十分之一之價格買進該批電纜線，
    理應對該批來路不明之電纜線為贓物有所認識或懷疑為其論
    據之基礎，惟衡情證人丙○○所證述電纜線價格為買進價格
    ，而買進價格遠較資源回收價格為高，本與交易常情相符，
    況故買贓物之罪責成立與否，實取決於能否積極證明行為人
    於收受該財產標的時，對於該標的物之不明來源具有認識，
    並出於犯罪之故意予以收受，致使原所有權人難以追及或回
    復，而非以被告是否「以低價故買」為斷，業已說明如前，
    而公訴人所持之前開論據，均無法確切證明被告有贓物之認
    識及故買贓物之犯意，從而，本院自難以依此遽推論被告有
    明知或可得而知上開電纜線為贓物，而仍予以故買之犯行。
    是本件尚乏證據足認被告故買贓物之主觀犯意，自難以故買
    贓物罪相繩。
四、綜上所述，本案依公訴人所舉事證，尚乏積極證據足以認定
    被告對上開電纜線主觀上有認知係贓物而仍故買之認識與犯
    意，此外，依卷附事證亦查無其他被告有何故買贓物之犯行
    ，其間仍有合理之懷疑存在，是依前揭規定及判例意旨，本
    案被告之犯罪應屬不能證明，自應為被告無罪之諭知。
據上論斷，應依刑事訴訟法第452 條、第301 條第1 項前段，判
決如主文。
本案經檢察官乙○○到庭執行職務。
中    華    民    國    95    年    12    月    28    日
                  刑事第十庭  審判長法  官  陳玉聰
                                    法  官  莊珮吟
                                    法  官  鄭凱文
以上正本證明與原本無異。
如不服本判決，應於收受送達後10日內向本院提出上訴書狀。
中    華    民    國    96    年     1    月     3    日
                                    書記官  林慧芬


司法院資訊處製作；財團法人民間司法改革基金會備份。
